臺灣臺南地方法院民事裁定
109年度消債更字第391號 
聲  請  人
即  債務人  張翠英


上列聲請人依消費者債務清理條例聲請更生，本院裁定如下：
    主  文
聲請人張翠英自民國一０九年十二月三十一日下午五時起開始更
生程序，並命司法事務官進行本件更生程序。
    理  由
一、按債務人不能清償債務或有不能清償之虞，且無擔保或無優
    先權之債務總額未逾新臺幣（下同）12,000,000元者，於法
    院裁定開始清算程序或宣告破產前，得向法院聲請更生；債
    務人對於金融機構負債務者，在聲請更生或清算前，應向最
    大債權金融機構請求協商債務清償方案，或向其住、居所地
    之法院或鄉、鎮、市、區調解委員會聲請債務清理之調解；
    協商或調解成立者，債務人不得聲請更生或清算，但因不可
    歸責於己之事由，致履行有困難者，不在此限；法院開始更
    生程序之裁定，應載明其年、月、日、時，並即時發生效力
    ；法院裁定開始更生或清算程序後，得命司法事務官進行更
    生或清算程序；必要時，得選任律師、會計師或其他適當之
    自然人或法人1人為監督人或管理人，消費者債務清理條例
    （下稱消債條例）第3條、第42條第1項、第151條第1項、第
    7項、第45條第1項、第16條第1項分別定有明文。　　
二、聲請意旨略以：聲請人積欠無擔保或無優先權之債務總額約
    為4,284,142元，為清理債務，依消債條例第151條規定，於
    民國95年7月間與最大債權金融機構台新國際商業銀行股份
    有限公司（下稱台新銀行）進行前置協商，台新銀行提供每
    月清償28,384元之還款方案，雙方協商成立，惟聲請人當時
    月薪約20,000元，仍須負擔小孩教育費及家庭開銷，無力負
    擔協商金額而毀諾，聲請人現身體狀況不好，無法工作，每
    月生活費用9,614元以老人年金每月4,158元、女兒給付扶養
    費每月5,000元、儲蓄險到期給付每月1,000元共10,158元支
    應。又聲請人無擔保或無優先權之債務未逾12,000,000元，
    復未經法院裁定開始清算程序或宣告破產，亦無依消債條例
    或破產法之規定而受刑之宣告之情。為此，爰依消債條例規
    定聲請准依更生程序清理債務等語。
三、經查，聲請人為一般消費者，並未從事營業，現積欠無擔保
    或無優先權之債務總額約為4,284,142元，未逾12,000,000
    元，聲請人前曾於95年7月間與最大債權金融機構台新銀行
    進行前置協商成立，聲請人自95年7月起分120期、週年利率
    3.88% 、每期（月）償還28,384元，於96年8月未依約清償
    而毀諾等情，有台新銀行109年11月10日台新總個資第00000
    00000號函在卷為憑（見本院卷第39頁至第40頁），亦據聲
    請人提出全國財產稅總歸戶財產查詢清單、107、108年度綜
    合所得稅各類所得資料清單、財團法人金融聯合徵信中心之
    當事人綜合信用報告及債權人清冊、戶籍謄本為證（見本院
    卷第20頁至第25頁、第52頁至第56頁）。從而，聲請人主張
    其為一般消費者，無擔保或無優先權之債務總額未逾12,000
    ,000元，且於提起本件更生聲請前，已踐行協商程序，並於
    96年8月毀諾之事實，應堪認定。
四、聲請人主張於96年8月履行有困難而提起本件聲請，依前揭
    說明，本院首應審酌聲請人有無不可歸責於己之事由，致履
    行困難，如有，次應綜合聲請人之全部收支、財產狀況、債
    務總額等一切情狀，以評估是否不能維持最基本生活條件，
    而有不能清償債務或不能清償之虞之情狀。茲調查及判斷如
    下：
  ㈠聲請人有無不可歸責於己致履行困難之事由：
  1.聲請人前置協商時自承月薪約20,000元，無法提供當時工作
    及報稅證明，此外，查無其他證據資料證明聲請人尚有其主
    張收入以外之所得，本院審酌聲請人主張毀諾當時之薪資已
    高於96年基本工資每月17,280元，故認聲請人毀諾當時每月
    收入以20,000元計算，尚屬合理，並以此金額作為償債能力
    之計算基礎。
  2.按債務人必要生活費用，以最近1年衛生福利部或直轄市政
    府所公告當地區每人每月最低生活費1.2倍定之，消債條例
    第64條之2第1項定有明文。本院參酌該條文立法意旨，以衛
    生福利部所公告之96年臺灣省每人每月最低生活費9,509元
    之1.2 倍計算之，即為11,411元（元以下四捨五入，下同）
    ，故認聲請人每月必要生活費用為11,411元。
  3.依此計算，聲請人每月收入20,000元扣除每月必要生活費用
    11,411元後，僅餘8,589元【計算式：20,000元－11,411元＝8
    ,589元】，不足清償聲請人前與台新銀行等債權金融機構就
    無擔保債務成立協商所約定每月應償還之28,384元，聲請人
    無法履行而毀諾，自難認係可歸責於聲請人。從而，聲請人
    係因不可歸責於己之事由，致履行經協商成立之清償方案有
    困難，而符合消債條例第151條第7項但書之規定。
  ㈡聲請人是否不能清償債務或有不能清償之虞：
  1.聲請人主張現身體狀況不好，無法工作，生活費用以老人年
    金每月4,158元、女兒給付扶養費每月5,000元、儲蓄險到期
    給付每月1,000元共10,158元支應，有聲請人提出之中華郵
    政股份有限公司客戶歷史交易清單、保險單及本院依職權查
    調之勞動部勞工保險局109年11月10日保國三字第109130975
    00號函附卷可稽（見本院卷第37頁至第38頁、第42頁至第50
    頁），此外，聲請人目前未領取政府之津貼或補助，有臺南
    市政府社會局109年12月10日南市社助字第1091513864號函
    存卷可考（見本院卷第57頁），復查無其他證據資料證明聲
    請人尚有其主張收入以外之所得，是認聲請人現每月收入應
    為10,158元，並以此金額作為償債能力之計算基礎。
  2.聲請人必要生活費用，以最近1年衛生福利部所公告之臺南
    市每人每月最低生活費12,388元之1.2倍計算之，即為14,86
    6元，是聲請人所陳每月生活費用9,614元，應為可採。
  3.綜上，以聲請人每月收入10,158元，扣除每月必要生活支出
    9,614元後，僅餘544元【計算式：10,158元－9,614元＝544 
    元】，實不足清償任何還款方案，又聲請人名下無財產等情
    ，有聲請人提出之全國財產稅總歸戶財產查詢清單在卷可證
    （見本院卷第20頁），足認聲請人對屆期之債務，確處於有
    不能清償之虞之客觀經濟狀態，而有更生之原因。依此，聲
    請人陳稱其收入無法負擔全部債務，應堪採信。
五、綜上所述，聲請人係一般消費者，積欠之無擔保或無優先權
    之債務在12,000,000元以下，前曾與最大債權金融機構台新
    銀行進行前置協商成立，後因不可歸責於聲請人之事由，致
    履行經協商成立之清償方案有困難，且綜合聲請人之近期收
    入財產及必要生活支出之情形，確已達不能清償債務之虞之
    程度。此外，聲請人未經法院裁定開始清算程序或宣告破產
    ，亦無依消債條例或破產法之規定而受刑之宣告之情，有本
    院民事紀錄科查詢表、臺灣高等法院被告前案紀錄表在卷可
    憑（見本院卷第26頁至第27頁），復查無消債條例第6條第3
    項、第8條或第46條各款所定駁回更生聲請之事由存在，自
    有藉助更生制度調整其與債權人間之權利義務關係，重建其
    經濟生活之必要。從而，聲請人聲請更生，於法應屬有據，
    爰裁定如主文所示。
中    華    民    國   109    年    12    月    31    日
                 民事消債法庭  法  官   王鍾湄
上開裁定正本係照原本作成。
本裁定不得抗告。
本裁定已於民國109年12月31日下午5時公告。
中    華    民    國   109    年    12    月    31    日
                               書記官   林彥汝